臺灣高雄地方法院刑事判決　　　　　　　　　　　　九十三年度訴字第二七六三號
　　公　訴　人　臺灣高雄地方法院檢察署檢察官
　　被　　　告　甲○○　男　三.
右列被告因詐欺案件，經檢察官提起公訴（九十三年度偵字第一五○五六號），本院
判決如左：
    主  文
甲○○幫助連續意圖為自己不法之所有，以詐術使人將本人之物交付，處有期徒刑肆
月，如易科罰金，以參佰元折算壹日。
    事  實
一、甲○○預見將帳戶提供他人使用，可能幫助他人從事財產犯罪，竟基於幫助他人
    連續詐欺取財之未必故意，於民國九十二年十月間，在高雄市楠梓區○○○路上
    之元帥廟，將其本人向中華郵政股份有限公司（下稱郵局）申請開設之局號○○
    四一四三之一、帳號○五四九二六之二號帳戶，及不知情女友許呂素香（另經檢
    察官不起訴處分）向郵局申請開設局號○○四一四三之一、帳號0000000
    號帳戶之存摺、金融卡及密碼，以每份新臺幣（下同）八百元之代價，售予已成
    年真實姓名年籍不詳自稱「楊光志」綽號「阿志」之男子，共得款一千六百元。
    嗣該綽號「阿志」所屬之詐欺集團成員收受前開存摺、金融卡及密碼後，旋即基
    於詐欺取財之概括犯意，連續(1)於九十二年十月一日上午九時許，致電向丁○○
    詐稱：其夫有一份財政部寄發之郵件放在郵局尚未領取，須撥打（○二）000
    00000號電話與財政部之張課長聯絡，丁○○依其指示回撥電話，接電話之
    詐欺集團成員向丁○○詐稱：財政部欲將款項直接匯入其帳戶內，須持金融卡至
    自動櫃員機操作云云，使丁○○不知有詐，陷於錯誤，於同日上午十一時五十九
    分許，持其所有之郵局金融卡，至宜蘭縣冬山鄉○○路上群英郵局之自動櫃員機
    ，以轉帳方式自其郵局帳戶匯出五萬二千四百七十二元進入上開甲○○之帳戶後
    ，由詐欺集團人員以金融卡將款項領出；(2)於九十二年十月二十一日上午十一時
    三十分許，致電向乙○詐稱：其夫有一份財政部寄發之郵件放在郵局尚未領取，
    須撥打0000000000號電話與財政部人員聯絡，乙○依其指示回撥電話
    ，接電話之詐欺集團人員向乙○詐稱：上開郵件內有一紙面額一萬元之支票，財
    政部欲直接將支票匯入其帳戶，須持金融卡至自動櫃員機查詢是否入帳云云，使
    乙○不知有詐，陷於錯誤，於同日上午持其所有之郵局金融卡，至花蓮市中華郵
    局之自動櫃員機，以轉帳方式自其郵局帳戶匯出九千九百九十九元進入上開許呂
    素香之帳戶後，由詐欺集團人員以金融卡將款項領出；甲○○以此方式幫助詐欺
    集團連續詐欺取財，後因丁○○、乙○二人查詢帳戶餘額後發現有異，先後向警
    方報案，始循線查悉上情，至「阿志」則逃逸無蹤。
二、案經高雄市政府警察局新興分局報請臺灣高雄地方法院檢察署檢察官偵查起訴。
    理  由
壹、程序方面：
一、按被告以外之人於審判外之言詞陳述或書面陳述，雖不符前四條之規定，而當事
    人於法院調查證據時，知有不得作為證據之情形，而未於言詞辯論終結前聲明異
    議者，視為同意作為證據，法院審酌該言詞陳述或書面陳述作證時之情況，認為
    適當者，亦得為證據，刑事訴訟法第一百五十九條之五定有明文。立法意旨在於
    傳聞證據未經當事人之反對詰問予以核實，原則上先予排除，惟若當事人已放棄
    詰問或未聲明異議，基於證據資料愈豐富，愈有助於真實發現之理念，且強化言
    詞辯論主義，法院自可承認該傳聞證據例外擁有證據能力。
二、查本案檢察官及被告於言詞辯論終結前，對於被害人丁○○、乙○之警訊筆錄、
    證人許呂素香之警訊筆錄與其於偵查中未具結之陳述均未聲明異議，視為同意其
    證據能力，本院復審酌被害人丁○○、乙○於警訊中陳述及證人許呂素香於警、
    偵訊中所陳內容詳盡，並無任何遭違法取供之情形，應適當作為證據，是被害人
    丁○○、乙○於司法警察訊問時，及證人許呂素香於司法警察及檢察官訊問時所
    為陳述均應有證據能力，合先敘明。
貳、實體方面：
一、訊據被告甲○○固坦承以每份八百元之代價，出售其於郵局開設局號○○四一四
    三之一、帳號○五四九二六之二號帳戶之存摺、金融卡及密碼予「阿志」使用乙
    情不諱，惟矢口否認有何幫助連續詐欺之犯行，辯稱：我常在廟裡喝酒，經友人
    介紹認識「阿志」，「阿志」告訴我他願以一個帳戶八百元之代價收購帳戶，並
    帶我去郵局開戶，於辦妥後交付八百元給我，再將存摺、金融卡及密碼取走，「
    阿志」沒有告訴我收購帳戶之用途，我不知該帳戶是供詐騙之用，至於許呂素香
    之郵局帳戶，並非由我出售予「阿志」，而是「阿志」直接帶她去郵局辦理，「
    阿志」再交付八百元給她，此部分與我無關云云。經查：
（一）前揭事實，業據被告於偵查中初訊及本院初次審理時坦承：我的郵局帳戶是我
      於九十二年間申請開立的，至於我女友許呂素香的帳戶也是我帶她去開立的，
      我於九十二年十月間，在高雄市楠梓區○○○路上元帥廟，將我本人及許呂素
      香郵局帳戶之存摺、金融卡及密碼，以每份八百元之價格出售予「阿志」，「
      阿志」是專門收購帳戶的人等語不諱（偵查卷第八、九頁、本院九十三年十二
      月二十一日審判筆錄），復據被害人丁○○、乙○於警訊中指訴綦詳（九十二
      年十月一日、同年月二十一日警訊筆錄），並經證人許呂素香於警、偵訊中所
      陳：被告帶我去郵局開戶，說要存錢使用，後來我知道被告將我的帳戶出售予
      「阿志」等情明確（九十三年七月二十六日警訊筆錄、偵查卷第七頁），且有
      被告與證人許呂素香郵局帳戶之查詢最近交易資料各一份、郵局自動櫃員機儲
      戶交易明細表二紙、詐騙帳戶通報警示簡便格式表一張在卷可稽。
（二）被告雖於嗣後審理時翻異前供，辯以：係「阿志」帶我去郵局申請開戶，於辦
      妥後交付八百元給我，再將存摺、金融卡及密碼取走，至於許呂素香之郵局帳
      戶也是由「阿志」直接帶她去郵局辦理，與我無關云云。然查被告係先帶證人
      許呂素香至郵局開戶後，再將其與證人許呂素香郵局帳戶之存摺、金融卡及密
      碼，以每份八百元之代價出售予「阿志」等情，業據被告於偵查中初訊及本院
      初次審理時供認非虛，經核與證人許呂素香所陳內容相符，俱如前述，衡諸證
      人許呂素香與被告為同居男女朋友關係，此經被告於警、偵訊時自承在卷（九
      十三年七月二十六日警訊筆錄、偵查卷第八頁），則證人許呂素香與被告感情
      親密，關係匪淺，殊無可能刻意設詞誣陷被告，其所述應可採憑，被告確係於
      辦妥其與證人許呂素香之郵局帳戶後，方將該二帳戶之存摺、金融卡及密碼一
      次出售予「阿志」甚明。
（三）被告另辯稱不知其出售予「阿志」之帳戶係供詐騙所途云云，惟按金融帳戶為
      個人之理財工具，一般民眾皆可以存入最低開戶金額之方式自由申請開設金融
      帳戶，並無任何特殊之限制，且得同時在不同金融機構申請多數存款帳戶使用
      ，並無借用他人帳戶使用之必要，且金融存款帳戶，悠關存戶個人財產權益之
      保障，專屬性甚高，衡諸常理，若非與本人有密切關係者，不可能出借個人帳
      戶，縱有交付個人帳戶予他人使用之特殊情形，亦必會先行瞭解他人使用帳戶
      之目的始行提供。且以電話通知財政部欲撥放款項或其他類似之不法詐騙份子
      ，經常利用他人帳戶存摺、金融卡及密碼以遂行犯行，類此案件在社會上層出
      不窮，亦屢經報章雜誌及其他新聞媒體再三披露，避免此等專屬性甚高之物品
      被不明人士利用為與財產有關之犯罪工具，亦為一般生活認知所應有之認識。
      本案被告自承與「阿志」並不熟識，於不知悉「阿志」之真實年籍資料之情形
      下，竟將其及證人許呂素香所有之郵局帳戶存摺、金融卡及密碼交付「阿志」
      ，且一次交付二份，縱無證據證明被告明知「阿志」所屬犯罪集團之犯罪態樣
      ，然就該犯罪集團嗣後將被告出借之帳戶供連續詐欺所得之用，顯不違反被告
      本意，被告自有幫助犯罪集團連續詐欺之未必故意，至為灼然。
（四）綜上所述，被告所辯純屬事後卸責之詞，顯不足採，事證明確，其犯行應堪認
      定。
二、按刑法上之幫助犯，係對於犯罪與正犯有共同之認識，而以幫助之意思，對於正
    犯資以助力，而未參與實施犯罪之行為者而言（最高法院七十五年度臺上字第一
    五０九號、八十四年度臺上字第五九九八號、第六四七五號、八十八年度臺上字
    第一二七０號判決亦同此意旨），是以如未參與實施犯罪構成要件之行為，且係
    出於幫助之意思提供助力，即屬幫助犯，而非共同正犯。次按連續幫助與幫助連
    續為不同之犯罪態樣，如基於概括犯意，多次幫助他人犯罪，為連續幫助，該幫
    助者有多次犯罪行為；如以一幫助行為，幫助他人連續犯罪，則為幫助連續，就
    幫助犯而言，僅有一次犯罪行為（最高法院八十七年度臺上字第三八六五號判決
    可資參照），本案被告雖以一次提供其與證人許呂素香帳戶之行為，幫助詐欺集
    團連續二次詐欺取財，仍只有一個犯罪行為，應構成幫助連續詐欺罪，而非幫助
    詐欺罪之連續犯，合先敘明。是核被告所為，係犯刑法第五十六條、第三百三十
    九條第一項連續詐欺取財罪之幫助犯，公訴人認被告所為成立詐欺取財罪之正犯
    ，容有誤會。被告幫助他人犯前開罪名，爰依刑法第三十條第二項之規定，按正
    犯之刑減輕之。爰審酌被告提供帳戶予詐欺集團成員使用，影響社會正常交乙○
    全，增加被害人尋求救濟之困難，並使犯罪之追查趨於複雜，所為實不足取，惟
    念其係因經濟困難，為照顧女友即證人許呂素香，方將證人許呂素香之帳戶出售
    牟利等一切情狀，量處如主文所示之刑，並諭知易科罰金之折算標準。至被告將
    其及證人許呂素香所有之帳戶存摺、金融卡及密碼出售「阿志」後，上開存摺、
    金融卡及密碼已非被告所有之物，亦非違禁物，爰不予宣告沒收，附此說明。
三、公訴意旨以：被告將其本人及證人許呂素香開設之郵局帳戶交付予「阿志」所屬
    之詐欺集團使用，所為尚涉犯洗錢防制法第九條第二項之洗錢罪嫌云云。按洗錢
    防制法之洗錢罪行為客體之重大犯罪所得財物或財上利益，係採列舉式之規定，
    於列舉規定外，其餘犯罪所得財物及財產上之利益則不包括在內，本案被告於出
    售存摺、金融卡及密碼予「阿志」供其所屬之詐欺集團成員詐騙他人財物之例，
    與現時社會上常見之詐騙集團利用他人存摺收納詐騙所得之案例同出一轍，且屢
    見不鮮，並經報章媒體一再批露，宣導民眾審慎防範此種犯罪態樣，被告於出售
    帳戶之際，對於上情雖難諉為不知，然而「阿志」雖有利用被告提供之帳戶詐欺
    財物，惟「阿志」既未緝獲，又查無其他證據足以界定「阿志」所屬詐欺集團之
    詐騙行為，究屬偶發因素之隨機犯，抑係恃此維生之詐騙常業犯，即應從有利被
    告之認定，即本案應屬一般詐欺罪之範疇，再者，被告提供之帳戶供「阿志」或
    其同夥用以詐騙被害人丁○○、乙○匯入之財物，既不能證明係常業詐欺之犯罪
    所得，又非屬洗錢防制法所規定之其餘重大犯罪所得，自不得以洗錢罪相繩，惟
    公訴人認被告此部分與前揭有罪部分有想像競合犯之裁判上一罪關係，爰不另為
    無罪之諭知。
四、公訴意旨又以：被告另涉嫌於九十二年九、十月間，將其本人向第一商業銀行申
    請開設00000000000號帳號帳戶之存摺、金融卡及密碼，以八百元代
    價售予「阿志」，供「阿志」所屬詐欺集團行騙財物及洗錢使用云云，並執被告
    之自白與第一商業銀行九十三年八月二十四日（九三）一楠字第三五三號函文，
    為其論據之基礎。訊據被告歷經警訊、偵查及本院審理，僅坦承以八百元之代價
    出售第一銀行帳戶予「阿志」等語，並未供認該第一商業銀行帳戶確係供行騙所
    用（九十三年七月二十六日警訊筆錄、偵查卷第九、一六、二二頁、本院九十三
    年十二月九日訊問筆錄、九十三年十二月二十一日審判筆錄、九十四年一月四日
    審判筆錄），而觀諸前揭第一商業銀行函文內容，僅顯示被告於九十二年九月二
    十三日，至第一商業銀行申請開設帳號00000000000號帳戶使用，並
    無檢附該帳戶交易情形或相關紀錄，無從得知該帳戶之實際使用情況，且遍查全
    卷，復無任何被害人遭騙後將金錢匯入被告上開第一商業銀行帳戶之證據，是並
    無證據證明該帳戶供詐欺所用，自屬不能證明被告此部分犯罪，惟公訴人認被告
    此部分與前揭有罪部分有實質上一罪關係，本院亦無庸另為無罪之諭知。
據上論斷，應依刑事訴訟法第二百九十九條第一項前段，刑法第三十條第一項、第二
項、第五十六條、第三百三十九條第一項、第四十一條第一項，罰金罰鍰提高標準條
例第一條前段、第二條，判決如主文。
本案經檢察官丙○○到庭執行職務。
中　　　華　　　民　　　國　　　九十四　　　年　　　一　　月　　十四　　日
                                  臺灣高雄地方法院刑事庭
                                  審判長法官    張桂美
                                        法官    唐中興
                                        法官    莊珮君
右正本證明與原本無異。
如不服本判決，應於判決送達後十日內，向本院提出上訴狀。
                                      書記官    呂怜勳
中　　　華　　　民　　　國　　　九十四　　　年　　　一　　月　　十四　　日
附錄：
刑法第三百三十九條
意圖為自己或第三人不法之所有，以詐術使人將本人或第三人之物交付者，處五年以
下有期徒刑、拘役或科或併科一千元以下罰金。
以前項方法得財產上不法之利益或使第三人得之者，亦同。
前二項之未遂犯罰之。
刑法第三十條
幫助他人犯罪者，為從犯。雖他人不知幫助之情者，亦同。
從犯之處罰，得按正犯之刑減輕之。
